臺灣高雄地方法院刑事判決　　　　　　　100年度訴字第370號
公　訴　人　臺灣高雄地方法院檢察署檢察官
被　　　告　林仲俊
義務辯護人　洪文佐律師
上列被告因殺人未遂案件，經檢察官提起公訴（99年度偵字第
34045 號），本院判決如下：
    主  文
林仲俊殺人未遂，累犯，處有期徒刑伍年捌月。又犯傷害罪，累
犯，處有期徒刑柒月。應執行有期徒刑陸年。
    事  實
一、林仲俊前因殺人未遂案件，經本院以82年度訴字第2425號判
    決判處有期徒刑5 年6 月確定，於民國85年1 月24日縮短刑
    期假釋出監，其於假釋期間，又因殺人未遂案件，經臺灣高
    等法院高雄分院以88年度上訴字第223 號判決判處有期徒刑
    5 年6 月確定（下稱第一案），上開假釋因而遭撤銷，執行
    殘刑3 年又4 日，並與第一案接續執行，嗣於93年7 月14日
    縮短刑期假釋出監，其於假釋期間，又因公共危險、違反槍
    砲彈藥刀械管制條例及公共危險案件，經本院以93年度交簡
    字第1903號及95年度訴字第231 號判決，分別判處拘役30日
    （下稱第二案）、有期徒刑2 年、3 月，應執行有期徒刑2
    年1 月確定（下稱第三案），嗣第三案之有期徒刑3 月部分
    ，經減為有期徒刑1 月又15日，且與不得減刑之有期徒刑2
    年部分定應執行有期徒刑2 年又15日確定，前開假釋因而遭
    撤銷，執行殘刑2 年4 月又23日，且與前開案件接續執行，
    而於99年3 月25日縮刑期滿執行完畢。詎仍不知悔改：
  (一)於99年7 月29日18時許，在位於高雄縣大寮鄉（改制後為高
    雄市大寮區○○○路167 號，鄧數珍所經營之「阿妹檳榔攤
    附設卡拉OK」店，因邀約當時代鄧數珍顧店之徐陳美鳳一起
    飲酒，經徐陳美鳳拒絕，因而惱怒，其明知頭、背及胸部為
    人身要害，持堅硬物品重擊或持尖銳物品猛刺，均足致人死
    亡，頓萌基於殺人之犯意，先以玻璃酒瓶重擊徐陳美鳳頭部
    ，因力道甚大，致酒瓶碎裂後，再持已呈尖銳狀之破裂酒瓶
    ，猛力自徐陳美鳳之右背部刺入，且因力道甚重，竟穿刺徐
    陳美鳳之右胸，致徐陳美鳳右胸受有穿刺傷併右側氣血胸、
    右側肋骨骨折。嗣鄧數珍返回該店見徐陳美鳳之背部、臉上
    有血跡，詢問徐陳美鳳發生何事，但徐陳美鳳因傷而不加理
    會，並逕自騎機車返家後，倒地昏迷，幸其子徐明吉見徐陳
    美鳳受傷嚴重，而即電請救護車急將徐陳美鳳送往小港醫院
    救治，然因徐陳美鳳傷勢嚴重，右側胸部積血、氣胸可能隨
    時惡化，再由小港醫院轉送財團法人私立高雄醫學大學附設
    中和紀念醫院急診，始倖免於難。
  (二)又於99年9 月11日16時40分許，在高雄縣大寮鄉琉球村琉球
    社區（改制後為高雄市大寮區琉球里）內之琉園自行車步道
    附設卡拉OK店內，因伴唱機點歌糾紛對葉吳秋月心生不滿，
    竟基於傷害之犯意，持店內之金屬製麥克風揮擊葉吳秋月之
    右前額部，致葉吳秋月受有頭部外傷、右前額裂傷（3x0.5
    公分）之傷害。
二、案經徐陳美鳳、葉吳秋月訴由高雄縣政府警察局林園分局報
    告臺灣高雄地方法院檢察署檢察官偵查起訴。
    理  由
一、按被告以外之人於審判外之陳述，雖不符刑事訴訟法第159
    條之1 至之4 等4 條之規定，而經當事人於審判程序同意作
    為證據，法院審酌該言詞陳述或書面陳述作成時之情況，認
    為適當者，亦得為證據；又當事人、代理人或辯護人於法院
    調查證據時，知有刑事訴訟法第159 條第1 項不得為證據之
    情形，而未於言詞辯論終結前聲明異議者，視為有前項之同
    意，同法第159 條之5 定有明文。本案下列所引用之供述及
    非供述證據，業經本院依法踐行調查證據程序，公訴人、被
    告均不爭執各該證據之證據能力，且迄本院言詞辯論終結前
    未就上開證據之證據能力聲明異議，又查無依法應排除其證
    據能力之情形，是後述所引用證據之證據能力均無疑義，依
    法自有證據能力，均得作為本案證據，先予敘明。
二、事實一(一)部分：訊據被告固坦承先後於上揭時地，持酒瓶揮
    擊徐陳美鳳頭部，且持該破裂酒瓶刺入徐陳美鳳右背部等情
    不諱，惟矢口否認有何殺人未遂犯行，辯稱：並無殺人犯意
    云云。經查：
  (一)被告於99年7 月29日18時許，在位於高雄縣大寮鄉（改制後
    為高雄市大寮區○○○路167 號，鄧數珍所經營之「阿妹檳
    榔攤附設卡拉OK」店，因飲酒糾紛與徐陳美鳳發生爭吵，先
    以酒瓶揮擊徐陳美鳳頭部，再將碎裂之瓶身刺入徐陳美鳳之
    右背部，致徐陳美鳳受有右胸穿刺傷併右側氣血胸、右側肋
    骨骨折之傷害等情，業據被告坦承不諱（見本院審訴字卷第
    21頁背面、訴字卷第64頁背面至第65頁），核與證人即被害
    人徐陳美鳳於警詢、偵查中及本院審理時（見警卷第5 頁至
    第7 頁、偵卷第17頁至第20頁、本院訴字卷第20頁至第22頁
    背面）、證人徐明吉於警詢及偵查中（見警卷第15頁至第16
    頁、偵卷第17頁至第20頁）、證人鄧數珍於警詢、偵查中及
    本院審理時（見警卷第17頁至第20頁、偵卷第17頁至第20頁
    、本院訴字卷第23頁至第26頁）之證述相符，並有高雄醫學
    大學附設中和紀念醫院99年7 月30日診字第990730002 號診
    斷證明書1 紙（見警卷第27頁）、阿妹檳榔店附設卡拉OK店
    現場照片4 張（見警卷第28頁至第29頁）、高雄醫學大學附
    設中和紀念醫院100 年1 月19日高醫附行字第1000000249號
    函1 紙（見偵卷第32頁至第57頁）可參，堪認為真實。且被
    告當時係因邀約當時代鄧數珍顧店之徐陳美鳳一起飲酒，徐
    陳美鳳不從，被告始為上開行為乙節，業據證人徐陳美鳳於
    本院審理時證稱：伊當時在鄧數珍上開店內，鄧數珍向伊表
    示要回去煮飯請伊幫忙看店，被告向伊表示：「小姐我要找
    你喝酒等語」，伊拒絕被告，被告即拿酒瓶打伊頭部，酒瓶
    破裂後再刺伊背部，然後被告又說：「如果伊有種就去叫小
    弟來等語」等語明確（見本院訴字卷第22頁正背面），足以
    認定。足見被告因邀被害人飲酒遭拒後，始惱怒行兇之事實
    。又被告先以玻璃酒瓶揮擊徐陳美鳳頭部，致該酒瓶破裂乙
    節，業如前述，可見被告當時係用力重擊，因力道甚大，始
    能致酒瓶碎裂。被告又隨即持該破裂之酒瓶，自徐陳美鳳之
    右背部刺入後，而該破裂之酒瓶竟可穿刺徐陳美鳳之右胸，
    而致徐陳美鳳右胸穿刺傷併右側氣血胸、右側肋骨「骨折」
    之程度，顯見該破裂之酒瓶當時應係呈尖銳狀，而被告自徐
    陳美鳳之右背部刺入之力道甚猛，始有可能造成被害人徐陳
    美鳳如此嚴重傷勢之，此亦足見被告於案發之際其主觀之殺
    人犯意，已甚明確。
  (二)被告雖辯稱：當時並無殺人犯意云云。惟按殺人罪與傷害罪
    之區別，乃以加害人有無殺意為斷，是法院應審酌加害人之
    行為動機、手段、行為人對其行為客觀上足以造成死亡之結
    果，其主觀上確信之程度如何，是否預見其發生而不違反其
    本意，及其他情況證據等綜合判斷，要不以兇器種類及傷痕
    之多少為絕對標準，亦不能因與被害人素不相識，原無宿怨
    ，事出突然，即認為無殺人之故意。又下手之情形如何，於
    審究犯意方面，為重要參考資料，故認定被告是否有殺人犯
    意，自應審酌當時情況，視其下手之輕重、加害之部位等，
    以為判斷之準據（最高法院90年度台上字第1808號、89年度
    台上字第1210號判決意旨參照）。而人身體部位之頭、背及
    胸部，均係與生命存續有極大相關之重要身體部位，倘持堅
    硬物品重擊或持尖銳物品猛刺，均足致人死亡，此為一般人
    所明知，並為被告所明知乙節，業經被告於本院審理時供承
    明確（見本院訴字卷第64頁背面），是被告以上開酒瓶重擊
    徐陳美鳳頭部，並再以破裂之尖銳狀酒瓶刺入徐陳美鳳之右
    背部而達穿刺至右胸部，足見被告當時確係基於基於殺人之
    犯意無訛。況且，被告持該破裂之酒瓶，自徐陳美鳳之右背
    部刺入，穿刺徐陳美鳳之右胸，因而致徐陳美鳳右胸穿刺傷
    併右側氣血胸、右側肋骨骨折，已達致徐陳美鳳於死之程度
    ，所幸徐陳美鳳經小港醫院為即時處置（插胸管及傷口縫合
    ）後，又因徐陳美鳳傷勢嚴重，右側胸部積血、氣胸可能隨
    時惡化，而轉送財團法人私立高雄醫學大學附設中和紀念醫
    院醫治，經該院急診並於99年7 月30日至99年8 月7 日住院
    醫治後，始倖免於難乙節，亦有高雄醫學大學附設中和紀念
    醫院99年7 月30日診字第990730002 號診斷證明書載稱：被
    害人徐陳美鳳於99年7 月29日21時43分急診就診，診斷結果
    為右胸穿刺傷併右側氣血胸、右側肋骨骨折等語（見警卷第
    27 頁 ）、高雄醫學大學附設中和紀念醫院100 年1 月19日
    高醫附行字第1000000249號函載稱：徐陳美鳳99年7 月29日
    因右胸穿刺傷，由小港醫院轉入本院急診，到院時生命癥象
    穩定，因在小港醫院已做即時處置（插胸管及傷口縫合），
    但因右側胸部積血、氣胸可能隨時惡化，故稍後安排胸腔外
    科入院治療，於急診時曾施予輸液、輸血治療、抗生素及止
    痛劑等治療，徐陳美鳳於99年7 月30日至99年8 月7 日住院
    於胸腔外科，共住院9 日，因徐陳美鳳受到右胸穿刺傷導致
    創傷性氣血胸，故不即時處理，有致命之可能等語（見偵卷
    第32頁至第57頁）可證，顯見被告於案發之際，有致徐陳美
    鳳於死之殺意甚堅，亦可確認。
  (三)至被告雖辯稱：其僅以破裂之酒瓶將徐陳美鳳「推」到旁邊
    云云，已核與證人徐陳美鳳之上開遭被告持酒瓶毆擊及猛刺
    背部之證述不符，亦顯與上開徐陳美鳳受傷之程度不符，自
    無可採。另辯護人雖為被告辯以：被告與徐陳美鳳曾喝過幾
    次酒云云，則與證人徐陳美鳳之證述不符，自非事實。又辯
    護人雖為被告辯以：被告當時已經喝醉云云，然證人徐陳美
    鳳於本院審理時證稱：伊當時在鄧數珍上開店內，被告向伊
    表示：小姐我要找你喝酒等語，被告雖已喝醉講話有點大如
    頭，但伊可聽出被告在講什麼，伊拒絕被告後，被告即拿酒
    瓶打伊頭部，酒瓶破裂後再刺伊背部，然後被告又說：如果
    伊有種就去叫小弟來等語（見本院訴字卷第22頁正背面），
    可見被告當時雖有喝醉，但被告行為前，既仍可以邀約徐陳
    美鳳喝酒，行為後，又可以向徐陳美鳳嗆稱：有種就去叫小
    弟來等語，足見被告當時其以酒瓶揮擊徐陳美鳳頭部，繼而
    持該破裂之酒瓶及自徐陳美鳳之右背部刺入達徐陳美鳳之右
    胸，其所行為之過程，應無減損其辨識殺人行為之能力，附
    此敘明。
  (四)辯護人又為被告辯以：被告為上開行為後，徐陳美鳳尚可自
    行返家，被告亦未離開現場，足見被告並無殺人犯意云云。
    惟徐陳美鳳雖於案發後，雖仍可自行返家，但其所受之傷害
    確係足以致命，業如前述，自不能以徐陳美鳳可以強忍痛苦
    返家，而認被告並無殺人之意，且徐陳美鳳於本院審理時已
    證稱：鄧數珍要回去煮飯而請伊幫忙顧「阿妹檳榔攤附設卡
    拉OK」店，被告找伊喝酒，伊拒絕後即遭被告重擊頭部及刺
    穿右胸，伊當時已被打暈，鄧數珍於伊被打後「一下子」即
    返回該店，鄧數珍雖問伊為何流那麼多血，但伊並未理鄧數
    珍，自行騎車返家，至家門口時即暈倒等語（見本院訴字卷
    第20頁至第21頁），可見徐陳美鳳被打後應已暈眩及驚恐，
    又礙於已答應鄧數珍幫忙顧店，而未敢逕自離去，直待鄧數
    珍返回後，即快速騎車返家，甚至無力亦無瑕回應鄧數珍之
    關心詢問，至其強忍至家門口後始暈倒。是徐陳美鳳雖事後
    仍短暫停留現場並自行騎車返家，但尚難認此一情形，即足
    以認定被害人徐陳美鳳之傷勢不嚴重，而對被告為有利之認
    定。另被告雖於徐陳美鳳返家後始離開現場，惟被告為上揭
    行為，亦不足以認其無殺人之犯意。
  (五)綜上所述，本案事證明確，被告所辯，不足採信，其犯行洵
    堪認定，應依法論科。
三、上開事實一(二)部分之犯罪事實，業據被告坦承不諱（見本院
    訴字卷第61頁背面、第64頁背面），核與證人即告訴人葉吳
    秋月（見警卷第9 頁至第11頁、偵卷第17頁至第20頁）、證
    人邱政治（見警卷第21頁至第22頁、偵卷第17頁至第20頁）
    於警詢及偵查中之證述相符，並有大東醫院99年9 月11日診
    字第387950號診斷證明書1 紙（見警卷第34頁）、扣案麥克
    風1 支照片1 張（見警卷第35頁）可稽，足認被告此部分之
    自白與事實相符，被告此部分傷害之犯行，洵堪認定。
四、核被告就事實一(一)所為，係犯刑法第271 條第2 項、第1 項
    之殺人未遂罪。被告雖著手實施殺人行為，惟未發生侵害他
    人生命法益之結果，為未遂犯。另被告就事實一(二)所為，則
    係犯刑法第277 條第1 項之傷害罪。被告所犯上揭2 次犯行
    ，犯意各別，行為互殊，應分論併罰。又被告有如事實欄所
    述之前科，有台灣高等法院被告前案紀錄表在卷可查，是其
    前受有期徒刑執行完畢後，5 年內故意再犯本件法定刑為有
    期徒刑以上刑之罪，為累犯，應依刑法第47條第1 項規定加
    重其刑。惟就事實一(一)所犯殺人未遂之法定刑死刑、無期徒
    刑部分，依刑法第64條第1 項及同法第65條第1 項規定不得
    加重，故僅就有期徒刑部分加重其刑。被告就事實一(一)所為
    部分，雖已著手犯罪行為之實行，惟未生犯罪之結果，為未
    遂犯，應依刑法第25條第2 項規定，按既遂犯之刑度減輕其
    刑。並與前述加重部分，依刑法第71條第1 項規定，先加後
    減之。爰審酌被告正值壯年，行為理當臻於成熟，然被告卻
    不思以理性和平方式解決紛爭，僅因細故即對他人暴力相向
    ，先後為上開之殺人未遂、傷害犯行，致被害人徐陳美鳳險
    些喪命，被害人葉吳秋月則受有上開傷害，所為實屬可議，
    且被告已有多次暴力犯罪之前科，有台灣高等法院被告前案
    紀錄表在卷可憑，足見被告素行不良，惟念及被告犯後已有
    悔意，及其犯罪之動機、目的、手段、智識程度等其他一切
    情狀，分別量處如主文所示之刑，並定其應執行刑。至被告
    為上開事實一(一)犯行所用之酒瓶，業已滅失乙情，業據證人
    鄧數珍（見本院訴字卷第23頁背面）及被告（見本院訴字卷
    第64頁）於本院審理時陳述明確；另被告為上開事實一(二)犯
    行所用之麥克風，則係該社區卡拉OK店之物，而非被告所有
    乙節，則據被告於本院審理時供陳甚詳（見本院訴字卷第64
    頁背面），爰均不宣告沒收。
據上論斷，應依刑事訴訟法第299 條第1 項前段，刑法第271 條
第2 項、第1 項、第277 條第1 項、第47條第1 項、第25條、第
51條第5 款，刑法施行法第1 條之1 ，判決如主文。
本案經檢察官陳建州到庭執行職務。
中    華    民    國   100    年    6     月    30    日
                  刑事第二庭    審判長法  官  李政庭
                                      法  官  柯彩燕
                                      法  官  施盈志
以上正本證明與原本無異。
如不服本判決應於收受送達後10日內向本院提出上訴書狀，並應
敘述具體理由；如未敘述上訴理由者，應於上訴期間屆滿後20日
內向本院補提理由書（均須按他造當事人之人數附繕本）「切勿
逕送上級法院」。
中    華    民    國   100    年    6     月    30    日
                                      書記官  林雅婷
附錄本判決論罪之法條：
中華民國刑法第271條
（普通殺人罪）殺人者，處死刑、無期徒刑或10年以上有期徒刑
。
前項之未遂犯罰之。
預備犯第 1 項之罪者，處 2 年以下有期徒刑。
中華民國刑法第277條
（普通傷害罪）傷害人之身體或健康者，處3 年以下有期徒刑、
拘役或1 千元以下罰金。
犯前項之罪因而致人於死者，處無期徒刑或 7 年以上有期徒刑
；致重傷者，處 3 年以上 10 年以下有期徒刑。